【裁判字號】    95,易,28
【裁判日期】    950630
【裁判案由】    竊佔
【裁判全文】
臺灣花蓮地方法院刑事判決                95年度易字第28號
公  訴  人  臺灣花蓮地方法院檢察署檢察官
被      告  甲○○
選任辯護人  曾泰源律師
上列被告因竊佔案件，經檢察官提起公訴（94年度偵字第2220號）
，本院判決如下：
    主  文
本件免訴。
    理  由
一、公訴意旨略以：被告甲○○明知坐落花蓮縣壽豐鄉鹽寮村9
    鄰大橋65號房屋，為他人所興建，非己所有，該房屋所坐落
    之土地（花蓮縣壽豐鄉○○段204 地號）亦為國有財產局管
    理之國有土地，竟自民國84年8 月16日起，意圖為自己不法
    之利益，竊佔上址房屋及土地居住。嗣於94年6月5日經告訴
    人即房屋所有權人乙○○發現報警查獲。因認被告涉犯刑法
    第320條第2項之竊佔罪嫌云云。
二、按案件時效已完成者，應諭知免訴之判決，刑事訴訟法第30
    2條第2款定有明文。又按刑法第320條第2項之竊佔罪，為即
    成犯，於其竊佔行為完成時犯罪即成立，以後之繼續竊佔乃
    狀態之繼續，而非行為之繼續，最高法院66年臺上字第31
    18號判例可資參照。而刑法第320條第2項竊佔罪之法定本刑
    為5年以下有期徒刑、拘役或500元以下罰金，依刑法第80條
    第1項第2款規定，追訴權因10年不行使而消滅。
三、訊據被告甲○○固坦承竊佔花蓮縣壽豐鄉鹽寮村9鄰大橋65
    號房屋（以下簡稱系爭房屋）及所坐落之土地（花蓮縣壽豐
    鄉○○段204地號）之事實，並有地籍謄本、土地登記謄本
    、花蓮縣花蓮地政事務所土地複丈成果圖各1份、現場照片4
    幀附卷可參，堪信其為真實。惟被告辯稱：伊自78年間即開
    始使用系爭房屋及所坐落之土地，本案已罹於追訴權時效等
    語。經查：
（一）被告自78年間即居住於系爭房屋一情，業經證人戊○○○
      於本院審理中證稱：伊自50年起就住在花蓮縣壽豐鄉鹽寮
      村鹽寮82號，常會經過被告及其家人在花蓮縣壽豐鄉鹽寮
      村9 鄰大橋65號舊址搭建居住之茅草屋，後來被告一家於
      67年間搬離該處，但於78年起就又見到被告居住於上址房
      屋等語（本院卷第69頁），且經核與證人丁○○於本院審
      理中證稱：伊在78年間因進行田野調查，所以曾經前往系
      爭房屋拜訪被告，看起來被告應該是定居於該處等語（本
      院卷第72頁）一致，堪信被告前開辯稱自78年間即居住於
      系爭房屋及土地等語，為真實可採。
（二）證人即告訴人乙○○雖於本院審理中證稱：系爭房屋係伊
      弟弟丙○○於64年間所蓋，並登記於伊母親張雪名下，後
      來伊繼承該房屋，伊弟弟和母親於69年間搬離該處，伊每
      隔1、2個禮拜就會回來該房屋打掃、管理，迄93年間伊才
      見到被告居住在系爭房屋等語（本院卷第73頁），然查，
      證人乙○○於警詢中則證稱：伊於94年2 月份左右發現被
      告竊佔伊所繼承之系爭房子等語（吉警刑字第0940008086
      號卷第3 頁），則其對於發現被告竊佔房屋之時間為不一
      致之陳述，已難認其前開證詞具真實性，況被告早於84年
      8月16日將戶籍遷入花蓮縣壽豐鄉鹽寮村9鄰大橋65號，有
      戶籍謄本1份、現場照片4幀在卷可佐，堪信被告至遲於84
      年間即已入住系爭房屋，益證證人乙○○前開證稱被告係
      93年間方入住該房屋等語，並不可採。
（三）公訴人雖認定被告係於84年8 月16日起竊佔系爭房屋及土
      地，然其係以被告於偵查中供稱：伊自84年8 月16日始入
      住系爭房屋等語（偵卷第6 頁反面），為其主要證據。然
      查，被告業於本院審理中供稱：因為伊於78年間自南澳工
      作地點退休後，即返回系爭房屋居住，但一直沒辦法將戶
      籍遷入該處，所以先將戶籍遷入花蓮縣壽豐鄉鹽寮村9 鄰
      大橋117之1號，後來才在84年8 月16日將戶籍遷入系爭房
      屋中，因伊不甚了解檢察官當時問話之意思，所以伊就根
      據戶籍謄本所示遷入系爭房屋之日期表示伊係於該日入住
      系爭房屋等語（本院卷第108 頁），衡情一般人對於自己
      10多年前行為之確切時間，大多只能記憶一個概括的時間
      ，甚難將日期明確記憶清楚，被告為一近七旬之老者竟仍
      能清楚答覆其係於84年8 月16日住進系爭房屋等語，堪信
      其前開所述係依照戶籍謄本上登記之日期回答入住系爭房
      屋之時間等語，為真實可採，故尚難據以認定被告係於84
      年8 月16日起居住於系爭房屋及土地，況查被告之自白不
      得作為有罪之唯一證據，刑事訴訟法第156條第2項定有明
      文，縱被告前開所述為真實，亦查無其他證據足資證明被
      告確係上開時間入住系爭房屋，故不能僅依被告前開於偵
      查中之陳述為被告不利之認定，附此敘明。
（四）綜上，足認被告係於78年間即居住於系爭房屋及土地，距
      告訴人於94年6月5日報警，偵查機關開始偵查本案時，已
      逾10年，揆諸前開說明，自應為免訴判決之諭知。
據上論斷，應依刑事訴訟法第302條第2款判決如主文。
本案經檢察官張立言到庭執行職務。
中    華    民    國    95    年    6     月    30    日
                          臺灣花蓮地方法院刑事第二庭
                                審判長法  官  李豫雙
                                      法  官  林韋岑
                                      法  官  俞秀美
以上正本證明與原本無異。
如不服本判決，應於判決送達後10日內，向本院提出上訴狀。
                                      書記官
中    華    民    國   95     年    7      月    5    日


司法院資訊處製作；財團法人民間司法改革基金會備份。
